【裁判字號】    95,台上,1613
【裁判日期】    950330
【裁判案由】    偽造文書
【裁判全文】
最高法院刑事判決            九十五年度台上字第一六一三號
    上  訴  人  甲○○
                乙○○
    共      同
    選任辯護人  邱朝象律師
上列上訴人等因偽造文書案件，不服台灣高等法院中華民國九十
二年四月一日第二審判決（九十一年度上訴字第三七二二號，聲
請簡易判決處刑案號：台灣台北地方法院檢察署九十年度調偵續
字第二四號），提起上訴，本院判決如下：
    主  文
原判決撤銷，發回台灣高等法院。
    理  由
本件原判決撤銷第一審諭知上訴人甲○○、乙○○無罪之判決，
改判論處上訴人等二人共同連續行使偽造私文書，足以生損害於
他人罪刑（甲○○處有期徒刑三月，乙○○處有期徒刑四月）；
固非無見。
惟查：一、有罪之判決書，就被告主張對其有利之證據不予採納
者，依刑事訴訟法第三百十條第二款之規定，應說明其理由，否
則即屬判決理由不備之違法。原判決認定上訴人等二人未經其父
張東桂之同意，盜用張東桂之印章，於民國八十六年三月四日將
張東桂之第一商業銀行定期存款單二紙（存單號碼：ＨＡ000
00000號、ＨＡ00000000號）金額分別為新台幣（
下同）八十五萬元、五十萬元辦理解約，匯入乙○○之帳戶；又
於同月八日以相同方法，將張東桂之第一商業銀行定期存款存單
（存單號碼：ＨＡ00000000號）金額二十萬元辦理解約
，由乙○○提領現金等情。但上訴人等二人辯稱係經張東桂同意
，由其等陪同辦理，如未經張東桂同意，何以張東桂於八十六年
十一月十八日、八十七年三月十八日各書立同意書將所有之斗六
市○○段朱丹灣小段第二十、第八六之二、第八五之二號等土地
過戶予甲○○？（原審卷第六十五頁至六十六頁），並提出同意
書影本各一份（他字卷第三十八頁、第三十九頁）。而依卷內資
料，張東桂於提起本件告訴時，雖否認有書立上開同意書，但業
經檢察官查明係其同意書立，而為不起訴處分確定，有不起訴處
分書可稽（調偵續字第二十二頁至第二十四頁），則上開同意書
似為有利於上訴人等二人之證據，原判決未予採納，並未敘明其
理由，自有判決理由不備之違法。二、上訴人等二人另辯稱如未
經張東桂同意，何以張東桂於出院後均未發現上開三筆定期存款
已被盜領？何以張東桂於八十九年五月九日補充告訴狀始指訴被
上訴人等二人於八十七年四月間盜領存款、定期存款計三百萬元
等語（原審卷第四十七頁、第六十五頁），而原判決於理由欄二
、(二)採信證人即張東桂之長子張憲謨之證言，認定系爭定期存單
、印章，張東桂均放在房間內（原判決正本第四頁）；倘屬非虛
，則張東桂何以未發現定期存單已不見，而遲至被解約三年二月
後始提出告訴？又上開三筆定期存款，未辦理解約前，其利息如
何支付，張東桂是否可能於書立上開同意書前或提起本件告訴前
知悉已無上開三筆存款？又何以張東桂於檢察官訊問時供稱：「
不知道帳戶內之三百萬元存款有無被上訴人等二人盜領」、「久
了忘了是否與乙○○一同前往銀行辦理定期存款解約」（他字卷
第四十三頁反面、第六十一頁反面），而非指訴係為上訴人等二
人所盜領？原判決未深入究明，遽為上訴人等二人不利之認定，
亦嫌速斷。三、原判決於理由欄二、(二)謂：「證人張敏宏即第一
商業銀行南門分行行員結證稱：『本件存單解約係其辦理，八十
五萬元及五十萬元二筆款項均於八十六年三月四日解約，並於當
日電匯至交通銀行總管理處乙○○戶內，另筆二十萬元存單係於
八十六年三月八日來行解約，並提取現金，並無印象有行動不便
的老人前來辦理解約』等情」（原判決正本第四頁）；因認上訴
人等二人辯稱係由其等陪同張東桂前往辦理，不足採信。但張敏
宏於第一審係供證：「前面兩筆是（指其承辦），最後一筆不是
」、「時間很久，我不記得（指幾人去辦理解約）」（第一審卷
第九十五頁、第九十六頁）；原判決上開理由論述，與卷內資料
不相適合，有判決理由矛盾之違誤。綜上，應認原判決有撤銷發
回之原因。
據上論結，應依刑事訴訟法第三百九十七條、第四百零一條，判
決如主文。
中    華    民    國  九十五  年    三    月   三十   日
                      最高法院刑事第十二庭
                          審判長法官  林  永  茂
                                法官  洪  文  章
                                法官  蘇  振  堂
                                法官  蕭  仰  歸
                                法官  何  菁  莪
      本件正本證明與原本無異
                                      書  記  官
中    華    民    國  九十五  年    四    月    六    日
                                                      V


司法院資訊處製作；財團法人民間司法改革基金會備份。
